【裁判字號】    89,上易,4122
【裁判日期】    891215
【裁判案由】    傷害
【裁判全文】
臺灣高等法院刑事判決                          八十九年度上易字第四一二二號
    上  訴  人
    即  被  告  甲○○
    選任辯護人  簡長順律師
右上訴人因傷害案件，不服臺灣桃園地方法院八十九年度易字第一八一六號，中華民
國八十九年九月二十八日第一審判決（起訴案號：臺灣桃園地方法院檢察署八十九年
度偵字第七九○二號）提起上訴，本院判決如左：
    主  文
上訴駁回。
    事  實
一、甲○○係乙○○之夫，為家庭暴力防治法第三條所規定之家庭成員，於民國八十
    九年一月二十一日中午十二時許，在桃園縣桃園市○○○街福豐國中圍牆外之人
    行道上（公訴人誤為建德國小），因不滿乙○○逕行將隔鄰建德國小學生即二人
    之女林雨瑄接走，一時氣憤，竟基於傷害犯意，持其所有之安全帽毆打乙○○頭
    部、身體等部位，致乙○○受有頭枕部撞傷併皮下血腫二Ｘ三公分、右頭額部撞
    傷併皮下血腫一Ｘ一公分、上背部撞傷併皮膚紅腫三Ｘ三公分、左側手肘部撞傷
    併皮膚紅腫二Ｘ三公分、左耳挫傷一Ｘ二公分等傷害。
二、案經被害人乙○○訴由桃園縣警察局桃園分局報請臺灣桃園地方法院檢察署檢察
    官偵查起訴。
    理  由
一、訊據被告甲○○固不否認於右揭時地，因告訴人乙○○接走二人之女林雨瑄而與
    告訴人發生爭執等事實，惟矢口否認有何傷害犯行。辯稱：其沒有打乙○○，因
    為乙○○看到他來，抱著林雨瑄靠牆，林雨瑄夾在中間喊痛，其要把乙○○拉開
    ，情急下推她一下，乙○○自己跌倒，後來乙○○去聖保祿醫院驗傷也沒有傷，
    而且乙○○在警察局也說不告了云云。惟查：
（一）證人即當日處理本件糾紛之警員曾光華證稱：乙○○在警察局說把孩子帶走就
      好，其在警察局時有要幫乙○○處理，但她說主要是要把小孩帶走，問要如何
      做，其便請巡邏網帶乙○○去驗傷，驗傷回來沒有傷，其再告訴她如果有驗傷
      單六個月內都可以告訴，沒有做筆錄，切結書是甲○○當天同意讓乙○○帶小
      孩走，其提議請甲○○寫切結書，有說到寫切結書叫乙○○不要告，但是乙○
      ○是說先不告或就不告了，其記不清楚等語（見原審卷第二五頁）。觀諸上述
      經過，固足認告訴人主要目的在爭奪子女，惟並未因此放棄追訴被告之意。被
      告所辯：乙○○說她不告云云，尚非可採。
（二）被告於右揭時地持安全帽打傷告訴人之事實，迭據告訴人於警訊、偵審中指訴
      綦詳，核與證人林雨瑄在偵查中證稱：爸爸用安全帽打媽媽等語相符（見偵查
      卷第二十五頁）。證人即建德國小老師詹宜珮證稱：其沒有看到甲○○、乙○
      ○有實際上的肢體衝突，只有看到他們吵架，當天乙○○帶林雨瑄走，又折回
      來，說被甲○○打，乙○○說被打到頭等語（見原審卷第二四頁），雖未見聞
      被告毆打告訴人之情，惟足見告訴人與被告當時確有發生衝突，且旋告訴人即
      表示有遭被告毆打，參以被告亦自承：雙方有身體上的衝突，其有推乙○○等
      情（見偵查卷第四頁反面、第十四頁反面），並告訴人確受有如事實欄所載之
      傷勢，有仁祥醫院出具之診斷證明書在卷可稽（見偵查卷九頁），已足認被告
      確有毆傷告訴人情事。
（三）雖被告辯稱：當天乙○○去聖保祿醫院沒有傷，警員曾光華前揭證述亦稱告訴
      人去驗傷回來沒有傷云云。然查告訴人至聖保祿醫院驗傷時，雖未據開立診斷
      證明書，惟依該醫院八十九年七月二十一日桃聖業字第八九○五二號函稱：告
      訴人於一月二十一日至該院急診，自稱被毆打，經檢查發現其頭枕部、左手肘
      有壓痛，其餘無明顯外傷等情（見偵查卷第二六頁），經核與告訴人指訴遭被
      告毆打之部位均相符，已難謂告訴人之指訴有何失真；再對照上開仁祥醫院出
      具之驗傷單，其上載明告訴人所受如事實欄之傷，均屬輕微皮下血腫，與前開
      聖保祿醫院覆函所稱：有壓痛，無明顯外傷情形，並無明顯歧異，而非如被告
      所稱告訴人既有明顯外傷，何以聖保祿醫院無從發現傷勢之情。況該仁祥醫院
      驗傷單亦係於案發當日做成，佐以告訴人現居住於台北縣瑞芳鎮，顯係告訴人
      在警局經警員指點驗傷後，返家自行至鄰近仁祥醫院檢查傷勢而得，足見告訴
      人確有如上開時地為被告毆傷之事實。
（四）綜上所述，本件事證明確，被告所辯無非卸責之詞，不足採信，其犯行洵堪認
      定。
二、核被告甲○○所為，係犯刑法第二百七十七條第一項之傷害罪。又被告係告訴人
    之夫，此據其供述在卷，為家庭暴力防治法第三條所規定之家庭成員；被告故意
    對家庭成員實施身體上不法侵害之行為，構成上開傷害罪，並係家庭暴力防治法
    第二條第二項所規定之家庭暴力罪。
三、原審本同上見解，適用刑法第二百七十七條第一項、第四十一條，罰金罰鍰提高
    標準條例第一條前段、第二條之規定，並審酌被告此前並無前科，有台灣桃園地
    方法院檢察署刑案資料查註記錄表附卷可稽，與告訴人係夫妻，犯罪情節尚非重
    大，告訴人受傷情形尚屬輕微等一切情狀，酌情量處拘役四十日，並諭知易科罰
    金之折算標準。核其認事用法，均無不合，量刑亦屬妥適。被告上訴否認犯罪，
    為無理由，應予駁回。另被告用以毆打之安全帽，經其自承係其配戴，雖係供犯
    罪所用之物，但並非必須沒收之物，茲不宣告沒收，併此說明。
據上論斷，應依刑事訴訟法第三百六十八條，判決如主文。
本案經檢察官費玲玲到庭執行職務。
中      華      民      國    八十九    年     十二     月     十五     日
                              臺灣高等法院刑事第十一庭
                                  審判長法  官  楊  照  男
                                        法  官  楊  炳  禎
                                        法  官  王  詠  寰
右正本證明與原本無異。
不得上訴。
                                        書記官  駱  麗  君
中      華      民      國    八十九    年     十二     月  十五    日
附錄：本判決論罪科刑法條全文
刑法第二百七十七條
傷害人之身體或健康者，處三年以下有期徒刑，拘役或一千元以下罰金。
犯前項之罪，因而致人於死者，處無期徒或七年以上有期徒刑，致重傷者，處三年以
上、十年以下有期徒刑。


司法院資訊處製作；財團法人民間司法改革基金會備份。
